【裁判字號】    97,財管,202
【裁判日期】    971121
【裁判案由】    指定遺產管理人
【裁判全文】
臺灣高雄地方法院民事裁定             97年度財管字第202號
聲  請  人  合作金庫商業銀行股份有限公司
法定代理人  乙○○
非訟代理人  甲○○
上聲請人聲請指定被繼承人丙○○○之遺產管理人事件，本院裁
定如下：
    主  文
選任張祥律師為被繼承人丙○○○（女，民國○○年○○月○ 日生
，身分證統一編號：Ｚ000000000號）之遺產管理人。
程序費用新台幣壹仟元由被繼承人丙○○○之遺產負擔。
    理  由
一、按「先順序繼承人均拋棄其繼承權時，由次順序之繼承人繼
    承。其次順序繼承人有無不明或第四順序之繼承人均拋棄其
    繼承權者，準用關於無人承認繼承之規定」，「繼承開始時
    ，繼承人之有無不明者，由親屬會議於一個月內選定遺產管
    理人，並將繼承開始及選定遺產管理人之事由，向法院報明
    」，「無親屬會議或親屬會議未於前條所定期限內選定遺產
    管理人者，利害關係人或檢察官，得聲請法院選任遺產管理
    人，並由法院依前項規定為公示催告」，民法第1176 條第6
    項、第1177條、第1178條第2 項分別定有明文。準此，繼承
    人均拋棄其繼承權者，得由有利害關係之被繼承人之債權人
    向法院聲請選任遺產管理人，核先敘明。
二、聲請意旨略以：被繼承人丙○○○（女，民國42年11月3 日
    生，身分證統一編號：Ｚ000000000號，生前最後住所：高雄
    縣六龜鄉復興巷12之1 號），應依本院90年度執字第28829
    號債權憑證給付聲請人，惟丙○○○於96年3 月7 日（聲請
    狀誤載96年3 月19日）死亡，惟其繼承人均已拋棄繼承，且
    未於1 個月內召開親屬會議指定丙○○○之遺產管理人，致
    聲請人之債權無以行使，今為保障聲請人權益，且經徵詢高
    雄律師公會會員張祥律師願意擔任本件遺產管理人，爰依
    民法第1176條準用1178條第2 項規定，聲請逕行指定張祥
    律師為本件之遺產管理人，俾便聲請人行使債權等語。
三、聲請人上揭主張之事實，業據其提出被繼承人死亡除戶資料
    暨拋棄繼承權人之戶籍謄本、繼承系統表、本院90年度執字
    第28829 號債權憑證影本、本院97年9 月23日雄院高96繼協
    字第1109號函、本院97年9 月23日雄院高96繼協字第2562號
    函、財政部函文影本、行政院金融監督管理委員會函文影本
    等各1 份為證。又被繼承人丙○○○確已於96年3 月7 日死
    亡，及其繼承人均已拋棄其繼承權之事實，有本院97年9 月
    23日雄院高96繼協字第1109號函、本院97年9 月23日雄院高
    96繼協字第2562號函附卷可稽，並經本院調取上開卷宗核閱
    無訛，堪信屬實。揆諸首揭法條規定及說明，聲請人既為有
    利害關係之被繼承人之債權人，則其向本院聲請指定遺產管
    理人，自屬有據。
四、本院審酌被繼承人丙○○○之繼承人均已拋棄繼承，在法律
    上已無義務就被繼承人之遺產再為管理，而參以遺產管理人
    之職務，依民法第1179條之規定，並非無技術性之事務理，
    仍須有一定學識、經驗之人始足任之。又拋棄繼承既屬民法
    賦予繼承人之權利，本件繼承人等均已拋棄繼承，其與被繼
    承人之遺產已無關聯，如再選任其為遺產理人，命其管理被
    繼承人之遺產，顯失拋棄繼承之實益，亦與拋棄繼承之立法
    意旨有違。而律師不但具有法律規定之相關專業知識，其行
    止亦受有律師法之規範，是由其擔任被繼承人丙○○○之遺
    產管理人，應稱妥適，復據聲請人具狀聲請指定張祥律師
    擔任被繼承人丙○○○之遺產管理人在卷，爰指定張祥律
    師為被繼承人丙○○○之遺產管理人，處理關於被繼承人遺
    產之相關法律關係。
五、依非訟事件法第157 條、第24條第1 項，裁定如主文。
中    華    民    國    97    年    11    月    21    日
                  家事法庭法  官  吳宏榮
上為正本係照原本作成。
如對本裁定抗告，須於裁定送達後10日之不變期間內，向本院提
出抗告狀，並繳納抗告費新臺幣1,000元。
中    華    民    國    97    年    11    月    21    日
                          書記官  葉正昭


司法院資訊處製作；財團法人民間司法改革基金會備份。
